臺灣桃園地方法院民事裁定
111年度消債抗字第4號
抗  告  人  謝盛財  
代  理  人  林彥苹律師(法扶律師)

上列抗告人因消費者債務清理條例聲請更生事件，對於民國110
年11月25日本院所為110年度消債更字第264號民事裁定提起抗告
，本院裁定如下：
    主  文
一、抗告駁回。
二、抗告程序費用由抗告人負擔。
    理  由
一、抗告意旨略以：
　　抗告人即債務人前於民國106年4月12日向鈞院聲請前置調解
    ，嗣經鈞院以106年度消債調字第126號進行調解，並達成自
    106年7月10日起按月清償新臺幣（下同）1萬7,168元，共計
    96期之還款方案。後抗告人亦持續清償，然因抗告人於109
    年6月間經醫生診斷罹患頰粘膜惡性腫瘤第四期，故抗告人
    無奈之下僅能向公司申請留職停薪，專心治療，並為此申請
    暫緩清償，但因暫緩期間僅能至110年2月止，是債權銀行於
    110年3月間陳報抗告人毀諾，後待抗告人恢復工作後，已無
    法繼續依約履行上開協商方案，故提出更生之聲請。惟原裁
    定對於抗告人毀諾之原因均未審酌，亦無說明無須審酌之理
    由，即逕行駁回抗告人之聲請顯有不當。且抗告人既已依消
    債條例成立法院前置調解，後因不可歸責於己之事由而毀諾
    ，原審應僅審酌毀諾事由是否可歸責於抗告人，而不應再以
    抗告人收入支出狀況而為判斷。是抗告人先前既已與債權銀
    行前置調解成立，本有一定清償能力，後因不可歸責於己之
    事由而毀諾，因此聲請更生時，自無須再次審酌抗告人之清
    償能力，故請求廢棄原裁定，並准抗告人進行更生程序。
二、按債務人不能清償債務或有不能清償之虞者，得依本條例所
    定更生或清算程序，清理其債務；債務人無擔保或無優先權
    之本金及利息債務總額未逾1,200萬元者，於法院裁定開始
    清算程序或宣告破產前，得向法院聲請更生，107年12月26
    日修正並公布施行之消費者債務清理條例（下稱消債條例）
    第3條、第42條第1項分別定有明文。次按協商或調解成立者
    ，債務人不得聲請更生或清算。但因不可歸責於己之事由，
    致履行有困難者，不在此限，復為消債條例第151條第7項所
    明定。換言之，債務人因不可歸責於己之事由，致履行有困
    難者，仍得向法院聲請更生或清算。是倘債務人確實因不可
    歸責於己之事由而毀諾，自得聲請更生或清算，不受曾經毀
    諾而不得聲請之限制，然仍應斟酌債務人所提出之資料及調
    查之證據，再綜合債務人「目前」全部收支及財產狀況，評
    估是否已達不能維持最低生活條件，而有「不能清償債務或
    有不能清償之虞」之情形，合先敘明。
三、經查，抗告人前於106年7月間依消債條例申請債務前置協商
    ，與最大債權銀行即遠東銀行達成每月還款1萬7,168元之前
    置協商方案，抗告人均遵期繳納，嗣抗告人於109年6月間經
    診斷罹患頰黏膜惡性腫瘤第四期，遂即向所任職之公司申請
    留職停薪治療，並向遠東銀行申請暫緩清償至110年2月。而
    最大債權銀行並於110年3月間陳報抗告人毀諾之情事，待抗
    告人於110年6月治療完畢後復職，已無法繼續依約履行上開
    協商方案等情，有抗告人所提出之調解筆錄、前置調解金融
    機構無擔保債務還款分配表、林口長庚醫院診斷證明書在卷
    可稽（參原審卷第25至31頁），應屬可信。是以抗告人當時
    之經濟狀況確實無法再繼續履行該協商條件，抗告人應係客
    觀上收入不足致不能履行原協商條件，之後亦無能力再要求
    回復協商條件，自應屬不可歸責於己之事由，堪可認定。綜
    上，足認抗告人聲請本件更生並無濫用消費者債務清理程序
    之情事，其聲請即合乎協商前置之程序要件。原裁定雖未特
    別說明抗告人前開毀諾之情，然應係認為抗告人係因不可歸
    責於己之事由始毀諾之前提下，認抗告人本件更生之聲請合
    乎上開規定，始而未贅述該部分。否則原審若認抗告人之毀
    諾係可歸責於抗告人之事由，而不得聲請更生，即應直接以
    此事由裁定駁回抗告人之更生聲請，而非認聲請人並非有「
    不能清償債務或不能清償之虞」之情事存在，而駁回更生之
    聲請，故應認原裁定該部分隱含之認定並無違誤之情，抗告
    人對此部分顯有誤認。從而，抗告人既經審查無濫用消費者
    債務清理程序之情事，其即與一般未經毀諾之更生聲請人一
    樣，應由法院調查是否已達「不能清償債務或不能清償之虞
    」，非如抗告意旨所稱曾經成立債務協商而毀諾之債務人，
    嗣後再聲請更生時，法院僅能審查該毀諾事由是否可歸責於
    債務人。
四、再查，原裁定認定抗告人「現每月薪資所得以4萬6,970元計
    算，每月必要生活費用以2萬2,117元計算」之部分，經本院
    審酌卷內資料，認確為妥適，並無違誤，抗告人對原審該部
    分之認定，亦未在提起抗告時併為爭執，足堪採信。從而，
    抗告人以上開收入扣除必要支出後，每月確有餘額2萬4,853
    元（4萬6,970元－2萬2,117元＝2萬4,853元）可供清償債務，
    此餘額已高於上開協商方案之每月1萬7,168元，足認抗告人
    之經濟狀況已與上開協商時並不相同。另抗告人現年50歲（
    61年出生），距勞工強制退休年齡（65歲）尚約15年，審酌
    抗告人目前之收支狀況，至其退休時止，確非顯無法清償抗
    告人所負欠之債務總額(即143萬4,821元)，雖抗告人所積欠
    債務之利息或違約金仍在增加中，然抗告人所需償還之期間
    亦無須過久，故客觀上難認抗告人有不能清償債務或有不能
    清償之虞之情事存在。故綜合上開說明，抗告人前開毀諾雖
    係不可歸責於己之事由，而得聲請更生程序，惟其客觀上尚
    無有不能清償債務或有不能清償之虞之情事存在，而有需要
    藉助更生制度調整其與債權人間權利義務關係之必要，故原
    審依法裁定駁回抗告人之更生聲請，經核並無不合，抗告意
    旨猶執前詞，指摘原裁定不當，求予廢棄，為無理由，應予
    駁回。
五、至原審雖未依消債條例第11條之1 規定，於駁回抗告人更生
    之聲請前，予抗告人到場陳述意見之機會，而有程序上之瑕
    疵，惟抗告人提起抗告後，本院業已通知抗告人於110 年4 
    月21日到場表示意見（見本院卷第47至51頁），抗告人並具
    狀同意由本院為實質審酌，故應認上開程序瑕疵已經治癒，
    併此敘明。
六、據上論結，本件抗告為無理由，裁定如主文。

中　　華　　民　　國　　111 　年　　5 　　月　　30　　日
              民事第三庭      審判長法　官　周玉羣
　　　　　　　                      法　官  吳為平
　　　　　　　　　　　　　　　　　　法　官  林靜梅
以上正本係照原本作成。
如不服本裁定，應於本裁定書送達後10日內，以書狀（附抗告理
由）向本院提出再抗告（並按他造當事人之人數附繕本），並繳
納再抗告費新臺幣1,000 元。再為抗告僅得以適用法規顯有錯誤
為理由，並應委任律師為代理人。
中　　華　　民　　國　　111 　年　　5 　　月　　30　　日
  　                          書記官　劉寶霞